【裁判字號】    85,台抗,280
【裁判日期】    850516
【裁判案由】    聲請公示送達
【裁判全文】
最高法院民事裁定                                八十五年度台抗字第二八○號
    再抗告人  甲○○
右再抗告人因與相對人乙○○間聲請公示送達事件，對於中華民國八十五年三月十八
日臺灣高等法院裁定（八十五年度抗字第六二○號），提起再抗告，本院裁定如左：
    主  文
再抗告駁回。
再抗告程序費用由再抗告人負擔。
    理  由
本件再抗告人向臺灣臺北地方法院（以下簡稱臺北地院）聲請就其向相對人之催告函
准予公示送達，係以：伊之催告存證信函，於民國八十四年十二月二十一日向相對人
之戶籍地即台北市○○○路九號送達，經郵局以「遷移新址不明」為由退回；再於八
十四年十二月二十一日、八十五年一月八日向相對人之居所即台北市○○街十七巷七
號送達，經郵局分別以「拒收」及「本人不在拒收且招領逾期退回」為由退回，有存
證信函及回執附卷可稽。臺北地院以：按表意人非因自己之過失不知相對人之居所，
得依民事訴訟法公示送達之規定，以公示送達為意思表示之通知，民法第九十七條定
有明文。相對人因遷移新址不明，致前開存證信函遭回，再抗告人聲請公示送達，即
無不合，乃裁定予以准許。相對人不服，提起抗告。原法院以：再抗告人之存證信函
係經郵局分別以「拒收」及「本人不在拒收且招領逾期退回」為由退回，再抗告人顯
非不知相對人之住居所，僅係因相對人之拒收而無法送達，與民法第九十七條所稱不
知相對人之居所，尚屬有間，自不得依該條之規定以公示送達為意思表示之通知。因
而將臺北地院所為准予公示送達之裁定廢棄，駁回再抗告人之聲請，經核於法尚無違
誤。再抗告意旨雖以：准許公示送達之裁定，不得抗告，最高法院著有五十五年台抗
字第三二六號判例可資參照云云，指摘原裁定不當。惟按民事訴訟法第一百四十九條
公示送達之對象，以訴訟當事人為限，法院准許為公示送達之裁定，係訴訟程序進行
中之裁定，依同法第四百八十三條之規定，不得抗告，故本院五十五年台抗字第三二
六號判例所稱公示送達之裁定不得抗告，係指上開對訴訟當事人所為者而言。至民法
第九十七條規定表意人非因自己之過失，不知相對人之居所，得依民事訴訟法公示送
達之規定，以公示送達為意思表示之通知，則係為避免表意人無從為意思表示之通知
，而遭受不利益之結果，故使其意思表示得依民事訴訟法第一百四十九條規定之方法
為送達，發生通知之效力，屬意思通知之性質，非訴訟程序進行中之裁定，自不受上
開判例不得抗告之拘束。再抗告人聲請廢棄原裁定，非有理由。
據上論結，本件再抗告為無理由。依民事訴訟法第四百九十二條第一項、第九十五條
、第七十八條，裁定如主文。
中      華      民      國    八十五    年      五      月     十六     日
                              最高法院民事第一庭
                                  審判長法官  李  錦  豐
                                        法官  楊  鼎  章
                                        法官  蘇  達  志
                                        法官  許  朝  雄
                                        法官  顏  南  全
      右正本證明與原本無異
                                              書  記  官
中      華      民      國    八十五    年      五      月    二十二    日


司法院資訊處製作；財團法人民間司法改革基金會備份。
